臺灣高等法院臺中分院刑事判決　　　 100年度上訴字第1913號
上　訴　人
即　被　告　宋昌雲
上列上訴人因違反毒品危害防制條例案件，不服臺灣彰化地方法
院100 年度訴字第440 號，中華民國100 年7 月29日第一審判決
（起訴案號：臺灣彰化地方法院檢察署100 年度毒偵字第459 號
），提起上訴，本院判決如下：
    主  文
上訴駁回。
    理  由
一、依刑事訴訟法第350 條、第361 條、第362 條、第367 條規
    定，不服地方法院之第一審判決而上訴者，須提出上訴書狀
    ，並應敘述具體理由，為上訴必備之程式；其所提出之書狀
    未敘述上訴理由，或僅曾以言詞陳述上訴理由者，均應於上
    訴期間屆滿後20日內補提理由書於第一審法院。第一審法院
    經形式審查，認逾期未補提上訴理由者，應定期間先命補正
    ；逾期未補正者，為上訴不合法律上之程式，應以裁定駁回
    。倘已提出上訴理由，但所提非屬具體理由者，則由第二審
    法院以上訴不合法律上之程式，判決駁回。而所謂具體理由
    ，必係依據卷內既有訴訟資料或提出新事證，指摘或表明第
    一審判決有何採證認事、用法或量刑等足以影響判決本旨之
    不當或違法，而構成應予撤銷之具體事由，始克當之（例如
    ：依憑證據法則具體指出所採證據何以不具證據能力，或依
    憑卷證資料，明確指出所為證據證明力之判斷如何違背經驗
    、論理法則）；倘僅泛言原判決認定事實錯誤、違背法令、
    量刑失之過重或輕縱，而未依上揭意旨指出具體事由，或形
    式上雖已指出具體事由，然該事由縱使屬實，亦不足以認為
    原判決有何不當或違法者（例如：對不具有調查必要性之證
    據，法院未依聲請調查亦未說明理由，或援用證據不當，但
    除去該證據仍應為同一事實之認定），皆難謂係具體理由，
    俾與第二審上訴制度旨在請求第二審法院撤銷、變更第一審
    不當或違法之判決，以實現個案救濟之立法目的相契合，並
    節制濫行上訴（最高法院97年度台上字第892 號判決要旨參
    照）。又理由是否具體，則屬第二審法院審查之範圍，不在
    命補正之列，亦即上訴書狀已記載理由，並有具體之敘述時
    ，其上訴既屬合法，第二審法院固應就其理由之是否可取，
    為實體之審理及判斷；如認其上訴書狀雖記載理由，但並未
    具體敘述時，則無須再命補正，可逕認其上訴不合法，以判
    決駁回之（最高法院97年度台上字第4475號判決要旨參照）
    。
二、本件上訴人即被告宋昌雲（下稱被告）不服臺灣彰化地方法
    院第一審判決而提起上訴，其上訴理由係以：被告配合檢警
    舉發該案藥頭施垂鎮，且施垂鎮亦經檢察官提起公訴，原判
    卻認被告不符供出毒品來源之規定，而不得減輕其刑，實有
    不當。又被告應可依美沙冬治療方式戒除毒癮，被告亦願負
    擔美沙冬治療之費用，檢察官卻遽行提起公訴，有損政府舉
    辦美沙冬療程之美意，亦損及被告之權益，且被告犯案至今
    態度良好，並未再犯，請給予被告依美沙冬治療之機會。再
    被告因施用海洛因而持有海洛因，持有海洛因行為應為施用
    行為所吸收，被告僅有一個犯意，原判決卻分別論處施用及
    持有二罪，顯有不當等語。
三、經查：
  (一)原審判決認定之犯罪事實（即被告施用第一級毒品海洛因及
    持有第一級毒品海洛因），業據被告坦承不諱，又被告為警
    查獲後，同意警方對其採集尿液送驗，檢驗結果亦確呈可待
    因及嗎啡陽性反應，有彰化縣警察局溪湖分局委託檢驗尿液
    代號與真實姓名對照證單、彰化縣警察局溪湖分局民國100
    年3 月7 日溪警分偵字第100004292 號函附100 年2 月25日
    詮昕科技股份有限公司濫用藥物尿液檢驗報告附卷足稽（見
    偵卷第22、56頁），而扣案毒品經送驗結果確係第一級毒品
    海洛因（驗餘淨重0.77公克、空包裝重0.50公克），亦有法
    務部調查局濫用藥物實驗室100 年3 月22日調科壹字第1002
    3006820 號鑑定書附卷足稽（見原審卷第23頁）。堪認被告
    前揭自白施用第一級毒品海洛因1 次及持有第一級毒品海洛
    因之犯行，應與事實相符。經核原審判決就認定被告犯罪所
    憑之證據，已經詳細調查審酌，經核並無違反證據及論理法
    則。
  (二)又法務部為貫徹「斷絕供給、降低需求」之反毒新策略，藉
    檢察官緩起訴處分之行使，使海洛因毒癮患者經替代療法治
    療早日脫離毒害，重返健康社會，並預防毒癮患者因籌措購
    毒費用衍生犯罪，暨避免共用針頭施打毒品擴散愛滋疾病之
    公共政策，而授權各地方法院檢察署，施行毒品減害計畫。
    惟按被告所犯為死刑、無期徒刑或最輕本刑3 年以上有期徒
    刑以外之罪，檢察官參酌刑法第57條所列事項及公共利益之
    維護，認以緩起訴為適當者，得定1 年以上3 年以下之緩起
    訴期間為緩起訴處分，其期間自緩起訴處分確定之日起算，
    刑事訴訟法第253 條之1 定有明文。故檢察官是否依毒品減
    害計畫，命被告服用美沙冬治療，而為緩起訴處分，此為提
    起公訴之臺灣彰化地方法院檢察署檢察官之職權，非法院所
    得審酌置喙，是被告請求本院給予美沙冬治療，容有誤會。
  (三)再毒品危害防治條例上有關施用、持有毒品之罪，在立法者
    預定之構成要件類型上，並非屬於必須反覆或繼續實行始能
    成立之犯罪。且該等施用、持有毒品行為，常有單一或偶發
    性施用、持有毒品之情形，亦非絕對具有反覆、繼續實行之
    特徵。而刑法刪除連續犯之前，基於概括之犯意，所為多次
    施用、持有毒品行為，實務上向採「連續犯」說，不採「集
    合犯」說。刑法於95年7 月1 日修正施行，基於一罪一罰，
    以實現刑罰公平原則之考量，將包含多數侵害法益行為，但
    科刑上僅論以一罪之連續犯及僅成立實質一罪之常業犯規定
    刪除後，自應將原屬各自獨立評價之數罪，回歸本來應賦予
    複數法律效果之原貌，就多次施用、持有毒品犯行，採一罪
    一罰原則。查被告基於施用第一級毒品海洛因之犯意，於10
    0 年2 月15日上午11時許，在彰化縣彰化市○○里○○路25
    3 巷32號住處，以注射針筒注射方式，施用第一級毒品海洛
    因1 次。又另行起意，於同日下午3 時許，在彰化縣大村鄉
    ○○路47之1 號施垂鎮居住處，以新臺幣7000元，向施垂鎮
    購得第一級毒品海洛因1 包（驗餘淨重0.77公克、空包裝重
    0.5 公克）而持有之，惟尚未及施用，即為警查獲等情，業
    據原審詳予論述在卷。是被告於100 年2 月15日上午11時許
    ，施用海洛因前之持有海洛因之低度行為，固為施用之高度
    行為所吸收，而不另論罪，然被告於同日下午3 時許，向施
    垂鎮購得海洛因尚未施用，其持有海洛因行為，依一罪一罰
    原則，自應另行論處。原審判決論處被告所為，係犯毒品危
    害防制條例第10條第1 項之施用第一級毒品罪、同條例第11
    條第1 項之持有第一級毒品罪，並予分論併罰，經核認事用
    法並無違誤。
  (四)另按犯毒品危害防制條例第10條施用毒品罪，供出毒品來源
    ，因而破獲者，依同條例第17條得減輕其刑之規定。其所稱
    「供出毒品來源，因而破獲者」，係指被告供出毒品來源之
    有關資料，諸如前手之姓名、年籍、住居所、或其他足資辨
    別之特徵等，使調查或偵查犯罪之公務員因而對之發動調查
    或偵查並破獲者而言。申言之，被告之「供出毒品來源」，
    與調查或偵查犯罪公務員對之發動調查或偵查並進而破獲之
    間，論理上須具有先後且相當之因果關係，非謂被告一有「
    自白」、「指認」毒品來源之人，而破獲在後，即得依上開
    規定予以減刑。若被告供出毒品來源者之前，調查或偵查犯
    罪之公務員已有確切證據，足以合理懷疑被告所供販賣毒品
    來源之人，則嗣後之破獲與被告「供出毒品來源」間，即欠
    缺先後且相當之因果關係，自不得適用上開規定予以減輕其
    刑（最高法院98年度台上字第1437、3274號判決參照）。本
    件係因警方認施垂鎮有販賣毒品之情，遂對施垂鎮持用之00
    00000000號行動電話實施通訊監察，於通訊監察過程得知被
    告有向施垂鎮購買毒品施用，涉有毒品危害防制條例罪嫌，
    始向臺灣彰化地方法院聲請對被告實施搜索，查緝被告施用
    毒品罪嫌，並於100 年2 月15日下午3 時30分許，在彰化縣
    大村鄉○○路47之1 號施垂鎮居住處前，查獲被告甫向施垂
    鎮購得之海洛因1 包，被告於警詢指證施垂鎮販賣海洛因，
    施垂鎮因而被訴販賣第一級毒品等情，有臺灣彰化地方法院
    100 年聲搜字605 號搜索票、被告與施垂鎮通聯之通訊監察
    譯文表（見偵卷第8 、18至19頁）及臺灣彰化地方法院檢察
    署檢察官100 年度偵字1841、2447號起訴書（見原審卷第11
    7 至122 頁）在卷足稽。原審判決因而認定偵查人員查獲被
    告時，既已明確知悉施垂鎮涉入販賣毒品案件之情節，縱被
    告嗣後再供出施垂鎮，亦與毒品危害防制條例第17條所稱「
    供出毒品來源因而破獲」之要件有間，經核於法亦無違誤。
  (五)綜上所述，本院依形式上觀察認原審判決認事用法及量刑，
    並無違法或不當之處，被告上訴理由並未依據卷內既有訴訟
    資料或提出新事證，指摘或表明第一審判決有何採證認事、
    用法等足以影響判決本旨之不當或違法，而構成應予撤銷之
    具體事由，自非屬得上訴第二審之具體理由。依上揭法律規
    定及判決意旨，被告提起之第二審上訴不合法律上程式，爰
    不經言詞辯論，判決駁回上訴。
據上論斷，應依刑事訴訟法第367 條前段、第372 條，判決如主
文。
中    華    民    國   100    年    9     月    26    日
            刑事第五庭  審判長法  官  趙  春  碧
                              法  官  林  宜  民
                              法  官  楊  文  廣
上列正本證明與原本無異。
如不服本判決應於收受送達後10日內，向本院提出上訴書狀，其
未敘述上訴理由者，並得於提起上訴後10日內向本院補提理由書
(均須按他造當事人之人數附繕本)「切勿逕送上級法院」。
                              書記官  林  育  萱
中    華    民    國   100    年    9     月    26    日